臺灣基隆地方法院民事判決　　　　　　　 94年度婚字第127號
原　　　告　甲○○
被　　　告　乙○○
訴訟代理人　施竣中律師
上列當事人間請求履行同居事件，本院於94年6 月20日言詞辯論
終結，判決如下：
    主  文
被告應與原告同居。
訴訟費用新台幣參仟元由被告負擔。
    事實及理由
甲、原告方面：
一、兩造於九十三年一月三日結婚，詎被告未告知理由，竟自同
    年九月二日起無故別離家出走，原告四處查詢其下落，至今
    仍不知被告去向，兩造婚後共同居住於基隆市○○區○○街
    13號14樓及25五號14樓，有鄰居及里長邱明山之證明書可證
    。爰依民法第1001條之規定請求被告履行同居義務。我們結
    婚後是住在台北市的租處和基隆住處兩邊住，之後因為台北
    租處沒有電梯而搬離，被告觀海街的房子只有二十七、八坪
    ，九十三年二月得知隔壁有法拍屋，我們商量後買了下來，
    之後兩戶一起使用。關於履行同居之住處基隆市○○街13號
    或25號均可，因為婚後我們就住在該處。
二、對被告抗辯之陳述：
(一)原告於購買法拍屋時，常需與法拍仲介人員接觸，之後更須
    接洽房屋裝潢事宜，然被告因極度不安全感，時常因原告與
    前述人員交談時而吃醋，更要求原告夏天穿高領出門，原告
    為維繫夫妻感情，即依被告之要求，但原告之努力並無法杜
    絕被告之醋意。被告於七月赴美前，原告本計畫八月底赴美
    會合，但因颱風來襲致被告出租予第三人之房屋漏水，被告
    必須提前回國處理，原告遂取消赴美計畫，被告於八月二十
    九日返台後，先是懷疑原告與另一友人有暖昧關係，之後又
    懷疑原告女兒之生父藕斷絲連，迄九月一日晚餐時，被告又
    因女兒之生父於五月間所寄來之香腸一事，而與原告發生嚴
    重爭執，經原告父親居中協調，要求兩造冷靜數日，怎知被
    告一去不回。置原告生活於不顧。
(二)被告雖將其金融卡交予原告提領其存款，但該帳戶來源為被
    告中和房屋之租金收入，每月僅五萬餘元，但每月需支付菲
    傭二萬一千元之薪水，再扣除被告個人開支及打牌之賭資約
    二至三萬元，原告所得支配之金額不過萬把元，婚後之生活
    開銷、房屋貸款，交通費用均由原告張羅，不足時，被告僅
    要求原告自行負責，被告在台有數間房屋出租，在美經營汽
    車旅館，卻對兩造婚姻不願多付出心力，被告離家後，更向
    銀行掛失其交予原告之金融卡，使原告頓失生活來源等語。
三，原告提出結婚公證書一件、里長及鄰居陳貴英證明書各一件
    ，原告之父致被告之存證信函、被告致原告之存證信函、被
    告致原告之存證信函各一件，原告致被告之信函一件為證。
乙、被告方面：
一、兩造婚後不久之情人節 (二月十四日)即 有第三人傳簡訊予
    原告表示無法與原告共渡情人節，甚為遺憾等暖昧字眼，更
    暱稱原告為ＳＷＥＥＴ  ＨＥＡＲＴ。且原告之女之父親生
    日，原告亦與其私下簡訊傳達祝福之意，甚至與林德昭常有
    電子郵件往來。被告以為此婚姻得來不易，一直小心維持。
二、婚前原告表示經濟狀況甚佳，為傑出保險經紀人，有百萬年
    薪，何以婚後常抱怨錢不夠用，原告已提供金融卡供其提領
    ，並支付數十萬元供其購買現住房屋，原告嗣後更以其母名
    義在毗鄰購買另間不動產，是何道理？現在因為安全上的困
    擾已不住基隆，選擇住在台中是因為我認為原告與林德昭仍
    有往來。
三、七月間被告與妹妹赴美，原告表示隨後前來會合，何以原告
    無故爽約，另八月二十九日被告返台，理應熱情相待，何以
    一再以莫須有之理由，拒絕履行夫妻義務，足見兩造婚姻已
    有破綻。在被告出國期間，原告與小孩之父趁機連絡頻繁並
    互贈禮品，為被告查覺，何以原告先謊稱係其自購，經拆穿
    謊言後竟腦羞成怒，惡言相向，並拒絕對質之要求。夫妻間
    無法誠信相待，誠摯之相愛基礎亦會動搖。
四、婚後原告即以女強人之姿態，指責被告無法負起家庭責任，
    更揚言讓被告好看，原告婚後不時有結束此段婚姻之打算，
    九十三年六、七月間提出離婚或分居之要求，被告考慮兩造
    各自保有其空間或能降低衝突，故於原告購買基隆市○○區
    ○○街13號14樓之房屋時，即在雙方同意下，由被告單獨居
    住在同社區之25號14樓，但仍保持互動，原告明知，竟表示
    被告不知去向，至於被告居住之現址乃於九十三年六月間遷
    入，原告明知上情，意夥同第三人出具不實之證明書，表示
    本人自九十三年一月一日起即居住原告現址，足證原告居心
    叵測，且兩造早於九十三年六月間即協議毗鄰而居。
五、九十四年二月間原告主動打電話予被告母親表示離婚之意，
    並要求被告同意，被告認既然無以維持和諧關係即表示同意
    ，但原告方面卻無下文，嗣後被告委任律師事所連絡相關事
    宜，豈料接獲本件法院開庭通知。
六、自九十三年五月間被告乃在二人同意下居住於基隆市○○街
    25號14樓，同年六月原告獨自搬至同社區13號14樓，但被告
    並未同意搬去，獨自留在原址居住，且被告戶籍設在台北縣
    中和市○○路29號，有時須前往美國處理相關事宜，探視親
    人，試問何處係履行同居之所在，原告以其法律之專業背景
    ，要求離婚或分居，顯見已缺乏與被告共同維持婚姻之主觀
    意願，也未積極謀求重圓之道，更對被告提起本件訴訟，根
    本係浪費司法資源，意圖藉此獲得其他不法利益，但婚姻之
    存在只讓雙方痛苦焦躁，與婚姻之本質在尋求人生之幸福快
    樂根本背道而馳，夫妻雖有同居之義務，但有不堪同居之事
    實，經雙方同意分別居住，亦非法之不許，今兩造有各自居
    住之共識同意，又何來遺棄？再者，兩造因情感基礎動搖，
    口角頻生，原告甚至惡言相向，原告亦自承其個性煩躁、不
    耐、自私、易怒、挑剔、沒有愛心，被告深怕意外發生，遂
    與之保持適當距離，又有何可非難之難等語。
七、被告提出銀行往來紀錄查詢單一件、原告薪資扣繳證明一件
    、兩造身份證影本、原告名片、林昭德警官名片一件為證。
丙、得心證之理由
一、按夫妻互負同居之義務。但有不能同居之正當理由者，不在
    此限。民法第一千零一條有明文規定。另之住所，由雙方共
    同協議之；未為協議或協議不成時，得聲請法院定之。復為
    民法第一千零二條第一項所明定。而所謂不能同居之正當理
    由，必該理由不違反婚姻之目的，且在客觀上有其必要性與
    合理性為必要。
二、本件兩造婚後原本住在基隆市○○區○○街之社區內，雖嗣
    後因再購買同社區之另一房屋，而有兩個居住之房屋，但只
    要夫妻雙方同意，如何居住本係當事人自主事項，本件兩造
    之應履行同居之住所，依兩造之前共同生活之型態，應係以
    該社區內之前述兩個房屋為兩造同居之處所，並無夫妻之住
    所無法確定之情形，先予敘明。
三、本件被告離開前述住處，而獨自前往台中市居住，已離開兩
    造夫妻原來之住所，而無法履行夫妻應履行同居之婚姻法定
    義務。被告雖抗辯原告與他人有暖昧關係、有安全上的困擾
    等情，惟未提出證據證明其抗辯為真實；另夫妻間因事爭執
    、口角，或對他方有所懷疑，僅屬夫妻雙方應如處理該等事
    項，或應聽取原告之解釋，或應積極查證自已之疑慮以保護
    自己之權益，或思考夫妻關係是否繼續之問題，若遽而離去
    ，並非維持婚姻之道，亦無法處理婚姻生活中所生之嫌隙，
    與婚姻之本質不符，亦非解決心中疑慮之道，更非不履行同
    居義務之正當理由。從而，被告之抗辯，核無足採，原告起
    訴請求被告應返回基隆市兩造原有之住所履行同居義務，為
    有理由，應予准許。
四、據上論結：本件原告之訴為有理由，並依民事訴訟法第七十
    八條，判決如主文。
中　　華　　民　　國　　94　　年　　6 　　月　　20　　日
　　              民事庭法　官　蔡聰明
以上正本係照原本作成。
對於本件判決如有不服，應於收受送達後二十日內向本院提出上
訴書狀，敘述上訴之理由，上訴於臺灣高等法院，並按他造當事
人之人數附具繕本。
中　　華　　民　　國　　94　　年　　6 　　月　　20　　日
                        書記官　王佩珠
